【裁判字號】    96,交聲,1481
【裁判日期】    970626
【裁判案由】    聲明異議
【裁判全文】
臺灣高雄地方法院交通事件裁定        96年度交聲字第1481號
原處分機關  高雄市政府交通局
異  議  人
即受處分人  甲○○
上列受處分人因違反道路交通管理處罰條例案件，對於高雄市政
府交通局民國96年11月22日所為之高市交裁字第裁32-VA0000000
號裁決聲明異議，本院裁定如下：
    主  文
原處分撤銷。
甲○○不罰。
    理  由
一、聲明異議意旨略以：異議人於民國（下同）96年9 月2 日9
    時56分許，駕駛車號2223-JR 號自小客車行經台一線448.6
    公里處，經警拍照指稱以時速87公里之速度超速行駛（該路
    段限速70公里），惟異議人並未超速行駛，且該處測速器及
    警告標誌設置之距離不合規定，不應處罰異議人，爰聲明異
    議等語。
二、按法院受理有關交通事件，準用刑事訴訟法之規定，道路交
    通管理處罰條例第89條前段定有明文。次按犯罪事實應依證
    據認定之，無證據不得認定犯罪事實，刑事訴訟法第154 條
    第2 項亦有明文。且刑事訴訟上證明之資料，無論其為直接
    證據或間接證據，均須達於通常一般人均不致於有所懷疑，
    而得確信其為真實之程度，始得據為有罪之認定，若其關於
    被告是否犯罪之證明未能達此程度，而有合理性懷疑之存在
    ，致使無從形成有罪之確信，根據「罪證有疑，利於被告」
    之證據法則，即不得遽為不利被告之認定，最高法院76年台
    上字第4986號判例意旨足資參照。準此，上揭法規及判例意
    旨所揭示之無罪推定及證據裁判原則，於法院審理違反道路
    交通管理處罰條例之聲明異議案件時，應予準用。
三、經查：
（一）異議人即受處分人甲○○於96年9 月2 日9 時56分許，駕
      駛車號2223-JR 號自小客車沿台一線由南往北方向行駛，
      行經台一線448.6 公里內獅段海巡署前時（該路段行車限
      速70公里），遭設置於該處之感應式線圈測超速照相系統
      拍照，經警指稱其以時速87公里之速度超速行駛而開單舉
      發，並經原處分機關以汽車駕駛人行車速度，超過規定之
      最高時速未滿20公里為由，裁處罰鍰新臺幣1600元等事實
      ，業據異議人坦承在卷，並有屏東縣警察局舉發違反道路
      交通管理事件通知單、高雄市政府交通局違反道路交通管
      理事件裁決書、屏東縣警察局96年11月2 日屏警交字第09
      60050318號函各1 份、採證照片2 張附卷可稽，堪認屬實
      。
（二）為確保交易公平、維護大眾安全健康及環境保護，主管機
      關得就供交易、證明、公務檢測、環境保護、公共安全、
      醫療衛生有關之度量衡器，指定為法定度量衡器，度量衡
      法第5 條定有明文。從而，度量衡器檢定檢查辦法第3 條
      第1 項第7 款即規定公務檢測用雷達測速儀及公務檢測用
      雷射測速儀（光達式）為應經檢定之法定度量衡器。至於
      感應式線圈測速裝置，雖未經列為法定度量衡器，然衡諸
      上開法令之意旨，就與大眾有關之公務檢測儀器，理應經
      由我國政府專責機關檢定合格後加以使用，方能昭得公信
      。本案舉發所使用之感應式線圈測超速照相系統，於荷蘭
      製造出廠後已經該國檢測合格核發證明，本件違規地點線
      圈式照相系統固定桿於89年1 月設置，主機之裝設執行取
      締工作最近日期是96年4 月，屏東縣政府警察局於每次裝
      設主機時除啟動後電腦會自動檢測調校，亦會做人工測試
      ，確定無誤後始執行取締違規車輛工作等情，固有屏東縣
      警察局97年3 月20日屏警交字第0970012885號函暨所附出
      廠檢驗合格證明文件、97年4 月18日屏警交字第09700177
      47號函各1 份在卷可憑；惟裝置於路面下之感應式線圈測
      速設備，因路面重新鋪設、重車輾壓、雨水滲透等因素所
      影響，使用一段時間後難免有誤判、失真之可能，本案舉
      發所使用之感應式線圈測超速照相系統出廠國合格證明係
      於85年1 月6 日作成（見本院卷第36、45頁），迄今未有
      任何經我國政府專責機關檢定其準確性之證明，且該照相
      系統自89年1 月間即開始使用，已如前述，使用迄今從未
      由原廠相關人員進行維修調整，或由我國專責機關定期檢
      驗確認是否合格，其測速結果是否準確自屬可疑。
（三）又內政部警政署曾於97年1 月17日舉行記者會說明，目前
      警察機關取締之測速設備有3 種，其中雷達測速器、雷射
      測速器均有檢定規範，警察機關均據以辦理檢定，取得合
      格檢定證書，惟感應式線圈測速設備自65年起開始使用，
      已沿用30多年，因經濟部標準檢驗局尚無檢驗感應式線圈
      測速之設備，致無法檢定，惟採購及使用該項設備，均要
      求必須有生產國製造廠或其他檢驗單位準確性認證之證明
      文件，以確保其準確性；囿於「感應式線圈測速器」無法
      檢驗，警察局早自92年7 月1 日起，即停止使用於交通違
      規超速舉證，僅用於闖紅燈違規照相，警政署為避免爭議
      ，業於97年1 月17日下午，通報各警察機關，自即時起，
      暫停感應式線圈測速設備使用於測速照相取締工作，須俟
      經濟部標準檢驗局建立檢定機制後，方可使用；另該設備
      使用於闖紅燈照相取締部分，仍可正常使用等情，亦有內
      政部警政署警政治安全球資訊網所發布之訊息2 份在卷可
      佐（見本院卷第56、57頁），益徵感應式線圈測速設備就
      測速部分之正確性存有爭議。
四、綜上所述，本件測速儀器既有上述準確性之疑義，而舉發機
    關又未能提出其他證據證明測速之正確性，其舉發異議人之
    違規事實尚乏充足證據。是原處分機關遽對異議人為前開裁
    決，即難認為允當，異議人提出本件聲明異議，非無理由，
    原處分機關之裁處自應予以撤銷，並為不罰之諭知。
五、依道路交通案件處理辦法第20條前段，裁定如主文。
中    華    民    國    97    年    6     月    26    日
                        交通法庭  法  官  楊筑婷
以上正本證明與原本無異。
如不服本裁定，應於收受送達後5 日內向本院提出抗告狀。
中    華    民    國    97    年    6     月    26    日
                                  書記官  林靜慧


司法院資訊處製作；財團法人民間司法改革基金會備份。
